最高法院刑事裁定　　　　　　　一○○年度台抗字第九二一號
抗　告　人　粟振庭
上列抗告人因偽造文書等罪案件，不服台灣高等法院中華民國一
○○年八月三十日駁回其對檢察官執行指揮命令之聲明異議（一
○○年度聲字第二五三七號），提起抗告，本院裁定如下：
    主  文
原裁定撤銷，應由台灣高等法院更為裁定。
    理  由
本件抗告人粟振庭以其因涉犯偽造有價證券罪，經台灣士林地方
法院以九十六年度再字第一號判決（下稱九十六年度再字第一號
判決）判處有期徒刑四年（原審法院以九十六年度上訴字第三四
七三號駁回上訴，並經本院於民國九十七年七月二十四日以九十
七年度台上字第三四三二號判決駁回上訴確定），此案之前，其
曾於九十三年至九十六年間，另因涉犯偽造文書等罪，遭同法院
分別以九十四年度訴字第二二五號（已執行完畢、下稱「第1 案
」）、九十五年度訴字第四八八號（即台灣高等法院九十六年度
上訴字第四六三號，下稱「第2 案」）、九十六年度訴字第二號
（即台灣高等法院九十六年度上訴字第一○五八號，下稱「第 3
案」）、九十七年度訴字第一○九號（下稱「第4 案」）判刑確
定。上開四案件均係於九十六年度再字第一號判決確定前所犯，
符合刑法第五十條數罪併罰之規定，自應合併定其應執行之刑，
詎檢察官卻分別向法院聲請定應執行刑（即原審法院一○○年度
聲字第一號〈第4案〉、一○○年度聲字第十四號〈含第2案、第
3 案及九十六年度再字第一號〉），乃以檢察官職權行使顯有不
當為由，依法聲明異議。原裁定則以抗告人所犯上開四案件，其
中「第1案」係於九十五年七月五日判決確定，「第2案」於九十
六年五月十七日判決確定，「第4 案」犯罪時間為九十六年九月
下旬至九十六年十一月二十一日間。則受刑人所犯前揭「第4 案
」，顯係於「第2 案」判決確定後所再犯，而原審法院一○○年
度聲字第一號定應執行刑之各案件及一○○年度聲字第十四號定
應執行刑之部分案件（如其附表編號6 至10）之犯罪時間，均在
「第1 案」判決確定時間（即九十五年七月五日）之後，揆諸前
揭說明，自不得適用刑法第五十一條之規定定其應執行之刑。因
認檢察官未依其請求，向法院聲請定應執行之刑，其執行之指揮
並無不當，而駁回抗告人之聲明異議。
惟查：刑法第五十條規定：「裁判確定前犯數罪者，併合處罰之
。」第五十三條規定：「數罪併罰，有二裁判以上者，依第五十
一條之規定，定其應執行之刑。」是刑法第五十一條之數罪併罰
，應以合於同法第五十條之規定為前提，而第五十條之併合處罰
，則以裁判確定前犯數罪為條件，若於一罪之裁判確定後又犯他
罪者，自應於他罪之科刑裁判確定後，與前罪應執行之刑併予執
行，不得適用刑法第五十一條所列各款，定其應執行之刑（本院
三十二年非字第六三號判例意旨參照）。故於被告一再犯罪，經
受多次科刑判決確定之情形，上開所謂裁判確定，乃指首先確定
之科刑判決而言，亦即以該首先判刑確定之日作為基準，凡在該
日期之前所犯之各罪，應依刑法第五十一條各款規定，定其應執
行之刑；在該日期之後所犯者，則無與之前所犯者合併定執行刑
之餘地；惟在該日期之後之數罪，其另符合數罪併罰者，仍依前
述法則處理；然無論如何，既有上揭基準可循，自無許任憑己意
，擇其中最為有利或不利於被告之數罪，合併定其應執行之刑。
又一裁判宣告數罪之刑，雖曾經定其執行刑，但如再與其他裁判
宣告之刑定其執行刑時，前定之執行刑當然失效（本院五十九年
台抗字第三六七號判例意旨參照）。原裁定既認抗告人所犯「第
1案」係於九十五年七月五日判決確定，而「第2案」犯罪時間係
分別在九十三年十一月間、九十四年三月二日及六日；「第3 案
」犯罪時間有部分犯行係在九十五年五、六月間；九十六年度再
字第一號之犯罪時間則在九十二年一月中旬，顯係在「第1 案」
判決確定前所犯，則上開部分，自得依刑法第五十一條規定定其
應執行之刑。至「第3 案」部分犯行犯罪時間係在九十五年七月
十日（見原審卷第十一頁）；「第4 案」犯罪時間為九十六年九
月下旬至九十六年十一月二十一日間（見原審法院一○○年度聲
字第一號裁定，原審卷第十三至十七頁），既均在「第1 案」判
決確定後所犯，此部分抗告人聲請檢察官將其與九十六年度再字
第一號判決所判處之刑合併定其應執行之刑，固非有據。然其餘
部分之聲請，究與刑法第五十條規定無悖。原裁定遽以前揭「第
1 案」業經執行完畢，及「第4案」犯罪時間係於「第2案」判決
確定後所犯，即認檢察官未循抗告人聲請之指揮執行並無不當，
自有誤會。抗告意旨指摘原裁定不當，非無理由，應將原裁定撤
銷，由原審法院更為適當之裁定。
據上論結，應依刑事訴訟法第四百十三條前段，裁定如主文。
中    華    民    國  一○○  年   十一   月    二    日
                      最高法院刑事第四庭
                          審判長法官  洪  文  章  
                                法官  王  居  財  
                                法官  郭  毓  洲  
                                法官  韓  金  秀  
                                法官  沈  揚  仁  
本件正本證明與原本無異
                                      書  記  官  
中    華    民    國  一○○  年   十一   月    四    日
                                                      K